【裁判字號】    94,訴,2024
【裁判日期】    950731
【裁判案由】    贓物等
【裁判全文】
臺灣桃園地方法院刑事判決              94年度訴字第2024號
公  訴  人  臺灣臺北地方法院檢察署檢察官
被      告  丙○○
                    （現於台灣新竹監獄受刑中）
            甲○○
            乙○○
上列被告等因竊盜等案件，經臺灣臺北地方法院檢察官提起公訴
（臺灣臺北地方法院檢察署85年度偵字第25028 號），經臺灣臺
北地方法院以86年度訴字第151 號判決移轉本院審理，本院判決
如下：
    主  文
本件丙○○被訴竊盜部分、甲○○被訴竊盜部分、乙○○被訴收
受贓物部分，均無罪。
    理  由
一、公訴意旨略以：被告丙○○、甲○○共同意圖為自己不法之
    所有，於85年11月2 日凌晨2 時許，在桃園縣桃園市○○路
    506 號前，見被害人丁○○酒醉後睡於車牌號碼L5-1051 號
    自小客車駕駛座之際，即上前將被害人丁○○抬至地上，發
    動該小客車而竊取之，並竊走置於該小客車內之手錶、行動
    電話、駕駛執照、行車執照、工會證件、金融卡、名片1盒
    、現金新臺幣2 千元、皮夾1 個等物，得手後據為已有。而
    被告乙○○明知上開車牌號碼L5-1051 號自用小客車係竊得
    之贓車，竟基於故買贓物之犯意，於85年11月6 日零時許，
    在桃園縣虎頭山區，向被告丙○○、甲○○買受上開自用小
    客車，嗣於85年11月7 日凌晨2 時30分許，在臺北市○○○
    路○段132 號前為警查獲。因認被告丙○○、甲○○涉犯刑
    法第320 條第1 項竊盜罪嫌，被告乙○○涉犯刑法第349 條
    第2 項故買贓物罪嫌。
二、按犯罪事實應依證據認定之，無證據不得認定犯罪事實；不
    能證明被告犯罪者，應諭知無罪之判決，刑事訴訟法第154
    條第2 項、第301 條第1 項分別定有明文。又認定不利於被
    告之事實，須依積極證據，茍積極證據不足為不利於被告事
    實之認定時，即應為有利於被告之認定，更不必有何有利之
    證據；且刑事訴訟法上所謂認定犯罪事實之積極證據，係指
    適合於被告犯罪事實之認定之積極證據而言，雖不以直接證
    據為限，間接證據亦包括在內，然而無論直接或間接證據，
    其為訴訟上之證明，須於通常一般之人均不致有所懷疑，而
    得確信其為真實之程度者，始得據為有罪之認定，倘其證明
    尚未達到此一程度，而有合理之懷疑存在時，自不能以推測
    或擬制之方法，以為有罪裁判之基礎，最高法院著有30年上
    字第816 號、29年上字第3105號、76年台上字第4986號等判
    例可資參照。
三、公訴意旨認被告等人涉犯上開罪嫌，所持理由無非以證人即
    被害人丁○○於警詢時之指述（臺灣臺北地方法院檢察署85
    年偵字第25028 號卷第9 頁附85年11月7 日警詢筆錄），及
    被告乙○○於警詢及偵查時之陳述（上開偵查卷第5 頁附85
    年11月7 日警詢筆錄、第20頁之85年11月7 日訊問筆錄、第
    34頁附之85年11月8 日訊問筆錄、第51頁之85年12月27日訊
    問筆錄），並贓物認領保管收據1 紙（上開偵查卷第11頁）
    為其論據。訊之被告丙○○、甲○○均矢口否認有何竊取上
    開小客車之犯行，均辯稱上開小客車不是伊偷的等語，而被
    告乙○○則於本院審理時改稱上開小客車是伊偷竊的等語。
    經查，證人即被告乙○○於本院審理時證稱：伊於85年10月
    7 日晚上10時許，在桃園縣虎頭山區，見到車牌號碼L5-105
    1 號自用小客車停於路旁，且車門未上鎖，車內有鑰匙，即
    予發動竊取之，但是在當晚就被警察查獲，伊被查獲後因為
    被告甲○○欠伊錢，而當時被告甲○○與被告丙○○在一起
    ，所以伊就誣賴上開自小客車是伊向被告甲○○、丙○○買
    的等語（本院95年3 月13日審判筆錄）。按告訴人、證人之
    陳述有部分前後不符，或相互間有所歧異時（本案而言為證
    人先後之陳述），究竟何者為可採，法院仍得本其自由心證
    予以斟酌，非謂一有不符或矛盾，即應認其全部均為不可採
    信；尤其關於行為動機、手段及結果等之細節方面，告訴人
    之指陳，難免故予誇大，證人之證言，有時亦有予渲染之可
    能；然其基本事實之陳述，若果與真實性無礙時，則仍非不
    得予以採信，此有最高法院74年臺上字第1599號判例意旨可
    資參照。查就上開自用小客車究竟是何人竊取等情，被告乙○○於本院審理時之證述與前揭於警詢及偵訊時之陳述雖有
    不同，然審酌被告乙○○於本院審理時之陳述係經具結，且
    經交互詰問之程序，已具擔保性，又被告乙○○於本院審理
    時之證述，係就自己竊盜之較重犯行而為陳述，顯然較其於
    警詢、偵訊時為故買贓物之陳述更為可信，是本院審酌上開
    各情，認被告乙○○於本院審理時之證述應與事實相符，堪
    以採信。
四、綜上所述，依上開被害人丁○○於警詢時之指述及卷附之贓
    物認領保管收據，僅能認定上開車牌號碼L5-1051 號自用小
    客車確有於上揭時、地有遭人竊取之情事，然尚無從據此推
    論出竊盜者究竟為何人。而被告乙○○於本院審理時又已自
    承上開自用小客車為其所竊取，即無從再依被告乙○○於警
    詢、偵訊時之陳述而認定被告丙○○、李慶松確有竊取上開
    自用小客車之事實。此外，復查無其他積極證據足以證明被
    告丙○○、甲○○確有公訴人所指之竊盜犯行，而被告乙○○既自承竊取上開自用小客車，即無從再認被告乙○○另涉
    犯故買贓物罪嫌，不能證明被告等人犯罪，自應依法為被告
    等人無罪之諭知。至於被告乙○○所涉上開竊盜犯行，應由
    檢察官另行偵辦，附此敘明。
據上論斷，依刑事訴訟法第301條第1項，判決如主文。
本案經檢察官何嘉仁到庭執行職務。
中    華    民    國    95    年    7     月    31    日
                  刑事第七庭  審判長法  官  林惠霞
                                    法  官  賴淑美
                                    法  官  劉為丕
上正本證明與原本無異。
                                    書記官  顏美惠
中    華    民    國    95    年    8     月    1     日


司法院資訊處製作；財團法人民間司法改革基金會備份。
